臺灣雲林地方法院刑事判決　　　　　　　　96年度易字第75號
公　訴　人　臺灣雲林地方法院檢察署檢察官
被　　　告　戊○○
被　　　告　甲○○
被　　　告　丁○○
被　　　告　乙○○
上三人共同
選任辯護人　許哲嘉 律師
被　　　告　丙○○
上列被告因妨害自由等案件，經檢察官提起公訴（95年度偵字第
2619號、第3317號、第5596號），本院判決如下：
    主      文
戊○○傷害人之身體，處拘役肆拾日，如易科罰金，以銀元佰
元即新臺幣玖佰元折算壹日，減為拘役貳拾日，如易科罰金，以
銀元佰元即新臺幣玖佰元折算壹日。緩刑貳年。
丁○○共同以強暴使人行無義務之事，處有期徒刑捌月，減為有
期徒刑肆月，如易科罰金，以銀元佰元即新臺幣玖佰元折算壹
日。
甲○○、乙○○、丙○○共同以強暴使人行無義務之事，各處有
期徒刑陸月，如易科罰金，均以銀元佰元即新臺幣玖佰元折算
壹日，各減為有期徒刑月，如易科罰金，均以銀元佰元即新
臺幣玖佰元折算壹日。
    事      實
一、戊○○因與田金玲有債務糾紛，田金玲遂委託丁○○討債，
    於民國95年3 月1 日下午11時許，田金玲、丁○○、甲○○
    、乙○○及丙○○一同前往雲林縣西螺鎮○○里○○路93號
    戊○○居處，與戊○○商談債務事宜，並要求戊○○簽立本
    票以供擔保，未久田金玲先行離去，於同年月2 日凌晨0時
    50分許，因戊○○遲遲不願簽立本票償還債務，丁○○、甲○○、乙○○及丙○○基於使人行無義務之事之犯意聯絡，
    由丙○○自後推戊○○背部，甲○○與丁○○分別拉扯戊○○之左手及右肩膀衣服，以此強暴手段，將戊○○往門外拖
    去，欲使戊○○外出簽立本票，戊○○因遭受丁○○、甲○○、乙○○及丙○○強拉外出，且為排除對其生命、身體權
    利之現實不法侵害，竟逾越排除侵害之必要程度，而基於傷
    害人身體之犯意，順手拿起置於其居處桌上之生鏽鐮刀1 把
    ，朝甲○○頭部及頸部連砍數下，致甲○○受有後枕部3 公
    分裂傷、後頸部13公分裂傷等頸部、頭皮多處撕裂傷之傷害
    。
二、案經戊○○、甲○○訴由雲林縣警察局西螺分局報告及臺灣
    雲林地方法院檢察署檢察官自動檢舉簽分偵查起訴。
    理      由
甲、程序部分：
一、按被告以外之人於審判外之言詞或書面陳述，除法律有規定
    者外，不得作為證據。又被告以外之人於審判外之陳述，雖
    不符前4 條之規定，而經當事人於審判程序同意作為證據，
    法院審酌該言詞陳述或書面陳述作成時之情況，認為適當者
    ，亦得為證據，刑事訴訟法第159 條第1 項、第159 條之5
    第1 項定有明文。
二、就被告戊○○、被告丙○○部分：
    查被告戊○○（僅就被告丙○○部分）、丁○○、甲○○及
    乙○○之警詢、檢察官訊問時之筆錄，為被告戊○○、丙○○以外之人於審判外之言詞陳述，本不得作為證據，惟被告
    戊○○、丙○○及檢察官於本院審理時同意作為證據，本院
    揆諸前開法條規定，並審酌前開言詞陳述作成時之情況，認
    為適當，自得作為證據，合先敘明。
三、就被告丁○○、甲○○及乙○○部分：
    查被告丁○○（僅就被告甲○○及乙○○部分）、甲○○（
    僅就被告丁○○及乙○○部分）及乙○○（僅就被告甲○○
    及丁○○部分）之警詢、檢察官訊問時之筆錄，為被告丁○○、甲○○及乙○○以外之人於審判外之言詞陳述，本不得
    作為證據，惟被告丁○○、甲○○及乙○○及檢察官於本院
    審理時同意作為證據，本院揆諸前開法條規定，並審酌前開
    言詞陳述作成時之情況，認為適當，自得作為證據，合先敘
    明。
乙、實體部分：
一、(一)被告之辯解：
      1.訊據被告丁○○、甲○○、乙○○及丙○○（下稱被告
        丁○○等4 人）均矢口否認有何以強拉戊○○外出簽本
        票之強制犯行，被告丁○○、甲○○及乙○○辯稱：並
        非討債集團，係田金玲表示自己去會怕，被告丁○○等
        4 人始陪同前往，當時戊○○表示該筆債務是住臺北綽
        號「小許」（下稱小許）的朋友欠田金玲的，主動要帶
        領被告丁○○等4 人去找「小許」，被告丁○○等4 人
        並未出手壓制戊○○，也沒有強迫戊○○簽本票，乃戊○○突然拿鐮刀1 把亂砍等語；被告丙○○則辯稱：當
        時田金玲剛走，被告丁○○等4 人跟著要走，戊○○送
        到門口，突然拿鐮刀亂砍，在戊○○拿鐮刀砍人前從未
        碰觸戊○○或對其傷害，遑論押人等語。
      2.訊據被告戊○○坦承有持鐮刀1 把砍傷甲○○之犯行，
        惟辯稱其係遭丁○○等4 人強拉外出簽本票，應屬正當
        防衛，且未過當等語。
    (二)本院之判斷：
      1.被告戊○○94年間為「小許」作保，而開立本票給田金
        玲，因「小許」遲未償還，田金玲遂委託被告丁○○討
        債，被告丁○○乃邀集被告甲○○、乙○○及丙○○協
        助討債，於95年3 月1 日下午11時許，被告丁○○等4
        人一同前往雲林縣西螺鎮○○里○○路93號被告戊○○
        居處，與被告戊○○商談債務事宜，未久田金玲抵達，
        並先行離去，於同年月2 日凌晨0 時50分許，被告戊○○在前開居處內，持其居處桌上生鏽鐮刀1 把，朝被告
        甲○○頭部及頸部連砍數下，致被告甲○○受有後枕部
        3 公分裂傷、後頸部13公分裂傷等頸部、頭皮多處撕裂
        傷之傷害，被告戊○○嗣遭被告乙○○持椅子毆打戊○○頭部，致戊○○受有左前額2.5 公分裂傷、左上眼瞼
        2.5 公分裂傷等傷害（被告乙○○此部分傷害犯行業經
        臺灣雲林地方法院檢察署檢察官為不起訴處分）之事實
        ，業據被告5 人供承在卷，並有被告甲○○之慈愛綜合
        醫院95年3 月2 日診斷證明書（95年度偵字第2619號卷
        第17頁）、財團法人天主教若瑟醫院95年3 月14日第
        0000000 號診斷證明書（同上偵卷第18頁）各1 紙；被
        告戊○○之國立臺灣大學醫學院附設醫院雲林分院95年
        3 月31日臺大雲分診字第4238號驗傷診斷書（警卷第18
        頁）1 紙在卷，堪以認定。
      2.被告丁○○、甲○○、乙○○及丙○○強制犯行部分：
        (1)證人戊○○於96年8 月6 日本院審理時具結證稱：當
          日被告丁○○等4 人於下午11時許至戊○○雲林縣西
          螺鎮○○里○○路93號居處，被告丁○○等4人 到場
          即表示係討債公司，受田金玲妥託處理債務並出具委
          託書，戊○○則泡茶招待，田金玲後來才到並先行離
          開，被告丁○○等4 人則要戊○○外出簽立本票，為
          戊○○所拒絕，被告丁○○等4 人即直接動手拉人，
          由丙○○自後推，甲○○及丁○○分別拉戊○○左手
          及右肩膀的衣服拖出去，戊○○遂以右手拿起桌上之
          生鏽鐮刀，向右揮舞而去，劃傷被告甲○○，旋遭被
          告乙○○以椅子毆打等語綦詳。
        (2)被告丁○○、甲○○、乙○○及丙○○係討債公司，
          受田金玲委託向戊○○討債：
          被告丁○○等4 人至戊○○家中商討債務時係下午
            11時之半夜，且係被告丙○○用被告丁○○之行動
            電話與戊○○聯絡見面，被告丁○○等4 人先抵達
            戊○○居處，田金玲係隨後始到場，並先行離開，
            留下被告5 人等情，業據被告丁○○、甲○○於檢
            察官訊問時供述甚明。衡情如係被告丁○○等4 人
            所辯稱之田金玲因自行前往討債會害怕，希望有他
            人陪同，則田金玲原可挑選白天及約在人多之場合
            ，避免發生不測，何以特別選在深夜人少時分前往
            戊○○居處；又縱需他人陪同壯膽，對方既然只有
            戊○○1 人，也不至於需要被告丁○○等4 人之4
            名年輕力壯大男人之多；再者明明是田金玲要和程
            裕嘉商討債務，何以由被告丙○○出面聯絡戊○○
            ，甚至由被告丁○○等4 人先行到場，而「真正要
            和戊○○談判」的田金玲竟然晚到又先行離開，是
            均與常情不符。則田金玲離開後，「自稱不相干」
            的被告丁○○4 人留下來，其目的何在，益啟人疑
            竇。則被告丁○○等4人上開辯解，難令採信。
          又被告甲○○於本院96年8 月6 日審理時供稱：「
            （問：這個討債的工作何人接的？）丁○○。」；
            丁○○亦於本院同日審理時供述：「（問：田金玲
            用什麼價格要你們去處理？）他說價格後來再談。
            」參以證人戊○○於本院同日審理中前開證稱被告
            丁○○等4 人一到場就表示受田金玲委託處理債務
            並出具委託書等情，足見被告丁○○等4 人係討債
            公司，乃有償地受田金玲委託前往向戊○○討債，
            並視討債結果決定酬勞，足堪認定。
        (3)被告丁○○、甲○○、乙○○及丙○○向戊○○討債
          不成，出手強拉戊○○欲外出簽立本票：
          被告丁○○、甲○○及乙○○均辯稱係戊○○提議
            要帶被告丁○○等4 人去找債務人「小許」，才一
            起準備出門，並未強拉戊○○云云；被告丙○○則
            辯稱當時田金玲剛離開，被告丁○○等4 人接著也
            要離開云云，則其等辯詞間即顯有矛盾。況當時正
            值凌晨時分，一般人均已入睡，豈有於此時登門找
            人的道理。再觀諸被告5 人當時所在地乃雲林縣西
            螺鎮，距離臺北約3 小時之車程，戊○○怎麼會不
            需要休息，而在三更半夜特別開車長途北上。是被
            告丁○○等4 人辯詞間不但出入甚大，且與常情相
            違，難以採信。
          又戊○○泡茶招待被告丁○○等4 人，待田金玲離
            開，戊○○在前開居處近門口處，以鐮刀砍傷被告
            甲○○等情，業據被告丙○○供述甚明，核與證人
            戊○○於96年8 月6 日審理時具結證稱：「（問：
            談的過程氣氛如何？）我還泡茶請他們」等語相符
            。由此可見，被告丁○○等4 人一開始和戊○○商
            談時，雙方的氣氛應屬融洽，戊○○才會泡茶招待
            被告丁○○等4 人，並邊喝茶邊商談。則明明先前
            還能喝茶對談，何以戊○○不顧對方有被告丁○○
            等4 個年輕力壯的大男人之眾，以1 己孤單之力必
            難以對抗，忽然持鐮刀攻擊被告甲○○，顯然在田
            金玲離開後，必定發生了什麼事或有什麼變故，讓
            戊○○不得不如此。
          參以被告丁○○等4 人受田金玲委託，和戊○○商
            討債務，如果戊○○願意提供擔保或允諾償還，則
            被告丁○○等4 人應可獲得相當報酬，在這種情況
            下，被告丁○○等4 人確實有動機盡力使戊○○做
            出相當的承諾或擔保。況身為債權人的田金玲到場
            後，卻又先行離去，留下被告丁○○等4 人，顯然
            目的是為了讓被告丁○○等4 人對戊○○施加較強
            力之壓迫，促使戊○○做出償還的允諾或提供相當
            的擔保，又避免牽累田金玲或因田金玲在場礙事，
            而讓田金玲先行離開。
          再田金玲晚到並先行離開，被告丁○○等4 人要求
            戊○○外出簽立本票，為戊○○所拒絕，被告陳佐
            汎等4 人即動手拉人，由丙○○自後推，甲○○及
            丁○○分別拉戊○○左手及右肩膀的衣服，將程裕
            嘉拖出去等節，亦據戊○○於本院96年8 月6 日審
            理時具結證述無訛。至辯護人雖質疑戊○○既證稱
            其妻人在樓上，鄰居左右雞犬相聞，何以不呼救而
            獨力反抗，並遭3 人壓制卻能趁隙持鐮刀反擊，均
            與常情不合，而認戊○○證詞無從採信云云。惟查
            當時事發突然，被告丁○○等4 人一言不合，直接
            動手壓制戊○○，則戊○○在猝不及防，馬上就要
            被拖出門外離去，如呼救請他人協助或報警，均需
            相當時間才能獲得援助，且其妻係弱女子，如出面
            協助反而增加危險，在這種情況下，剛好看到鐮刀
            放在桌上，且其右手並未被抓住，僅被拉住右肩膀
            的衣服，則在緊張激動下，猛地一個掙脫向前探手
            拿起鐮刀反擊，亦非無可能，且尚稱合理，此外，
            復經證人戊○○當庭具結擔保，應可採信。
          又被告乙○○雖未實際下手壓制戊○○，惟其既與
            被告丁○○、甲○○及丙○○同屬討債集團，應與
            之早有如言語商談討債不成時，可以強制之行為來
            壓迫債務人之共識及合意，且一同前來向戊○○討
            債，於田金玲先行離開後仍停留於戊○○上開居處
            ，並在被告丁○○、甲○○及丙○○出手壓制程裕
            嘉時隨同在旁，僅因戊○○身旁已圍滿3 人，難容
            被告乙○○再出手，但如有必要，被告乙○○應也
            會出手壓制戊○○，此觀甲○○遭戊○○砍傷後，
            乙○○立即持椅子打傷戊○○乙節自明。是被告陳
            佐汎等4 人就強制之犯行，有犯意聯絡及行為分擔
            ，亦可認定。
        (4)綜上所述，被告丁○○、甲○○、乙○○及丙○○所
          辯均與常情相違，並不可採，且有前開證據可佐，本
          件事證明確，其等強制犯行均堪認定，應依法論科。
      3.被告戊○○傷害犯行部分：
        (1)被告戊○○確有傷害犯行：
          被告戊○○歷於警詢、檢察官訊問及本院審理中，均
          坦承確有如事實欄一、所述持鐮刀1 把砍傷甲○○，
          致甲○○受有後枕部3 公分裂傷、後頸部13公分裂傷
          等頸部、頭皮多處撕裂傷傷害之犯行，核與告訴人王
          劍雲之指述、丁○○、乙○○及丙○○之陳述情節相
          符，並有上開甲○○之驗傷診斷證明書2 紙附卷可考
          ，足認被告戊○○自白與事實相符，自堪認定。
        (2)被告戊○○持鐮刀砍傷甲○○之傷害犯行屬防衛過當
          ：
          按對於現在不法之侵害，而出於防衛自己或他人權
            利之行為，不罰。但防衛行為過當者，得減輕或免
            除其刑，刑法第23條定有明文。而得主張正當防衛
            不成立犯罪者，需以客觀上確有現在不法之侵害，
            且行為人主觀上基於防衛之意思而為防衛不法侵害
            之行為者為限，又防衛是否過當，應以防衛權存在
            為前提，最高法院29年上字第509 號判例、38年臺
            上字第29號判例、91年度臺上字第2614號判決意旨
            可資參照。
          查被告戊○○因丁○○等4 人至其上開居處討債不
            成，遭丁○○等4 人強拉，由丙○○自後推，王劍
            雲及丁○○分別拉被告戊○○左手及右肩膀的衣服
            ，欲以此強暴手法將被告戊○○拖出去外面使其簽
            立本票以供債務擔保，被告戊○○因而自桌上拿起
            鐮刀1 把砍傷甲○○，致甲○○受有後枕部3 公分
            裂傷、後頸部13公分裂傷等頸部、頭皮多處撕裂傷
            等傷害之事實，已如前述，被告戊○○並於本院審
            理時稱：「我就整個人被拉出去，我有瞇到我老婆
            有1 把生鏽鐮刀在我左手邊，我心裡想說如果我今
            天出去，可能不會活著回來，結果我的右手就跨到
            左邊來，桌上就抓到那把鐮刀，1 個弧形往右揮過
            來，結果就劃到甲○○。」等語甚明。是被告程裕
            嘉因遭受丁○○等4 名年輕力壯男子以強暴方式強
            押拖出，欲強制其簽立本票之客觀上現在不法之侵
            害，而為防衛己身生命、身體權利，主觀上出於防
            衛之意思，而為防衛之行為，自應成立正當防衛無
            疑。
          被告戊○○於事發當時，遭丁○○等4 名年輕力壯
            男子強拉向外拖出，因恐被拖到門外後將有不測，
            忽見桌上置有鐮刀1 把，以一般正常理智之人，處
            於該狀況下，探手拿起鐮刀作為防身或警告之用，
            應屬有效且適當之防衛方式，惟被告戊○○於取得
            鐮刀1 把後，並未先以較緩和之持鐮刀示警或單純
            揮舞恫嚇方式避免丁○○等4 人再度靠近，而在取
            得鐮刀的第一時間，逕持鐮刀往甲○○背後砍去，
            所砍部位復為人體要害之頭部及頸部，且揮砍不只
            1 次，導致甲○○頭部、頸部多處撕裂傷之傷害，
            其防衛所用之手段，顯有過當之情。是其所辯其並
            無防衛過當云云，並不可採。
        (3)準此，被告戊○○所辯實不可採，且有前開證據可佐
          ，本件事證明確，其傷害犯行堪以認定，應依法論科
          。
二、論罪科刑之理由：
    (一)按刑法於民國94年2 月2 日修正公布，並於被告5 人行為
      後之95年7 月1 日施行。按行為後法律有變更者，適用行
      為時之法律，但行為後之法律有利於行為人者，適用最有
      利於行為人之法律，現行刑法第2 條第1 項定有明文。此
      條係規範行為後法律變更所生新舊法律比較適用之準據法
      ，是刑法第2 條第1 項本身雖經修正，但無比較新舊法適
      用之問題，應一律適用裁判時之現行刑法第2 條第1 項之
      規定，為「從舊從輕」之比較，最高法院95年第8 次刑事
      庭會議決議意旨可資參照。本件新舊法比較內容詳如附表
      所示。
    (二)核被告戊○○所為，係犯刑法第277 條第1 項之傷害罪；
      被告丁○○、甲○○、乙○○及丙○○所為，均係犯刑法
      第304條第1項之強制罪。
    (三)被告丁○○、甲○○、乙○○及丙○○間就強制犯行有犯
      意聯絡及行為分擔，為共同正犯。
    (四)被告戊○○持鐮刀砍傷甲○○之防衛行為，雖足以防止被
      告丁○○等4 人繼續強拉被告戊○○，然該防衛行為顯然
      過當，應依刑法第23條但書之規定，減輕其刑。
    (五)爰審酌被告戊○○、丁○○、乙○○並無前科、被告甲○○、丙○○並無構成累犯之前科，有臺灣高等法院被告前
      案紀錄表5 份附卷可考，被告丁○○等4 人因貪圖小利，
      被告丁○○接受委託，與被告甲○○、乙○○及丙○○組
      成討債集團，以暴力壓制強迫之方式討債，及犯後均矢口
      否認，全無悔意；被告戊○○因遭暴力壓制，為防衛己身
      權利而為過當之防衛行為，持鐮刀砍傷甲○○，及犯後坦
      白承認等前開被告5 人之犯罪動機、目的、手段及造成損
      害等一切情狀，分別量處如主文所示之刑，並就被告戊○○、甲○○、乙○○及丙○○部分均諭知易科罰金之折算
      標準。
    (六)又被告5 人之犯行均於96年4 月24日前，合於減刑之條件
      ，均應依中華民國96年罪犯減刑條例第2 條第1 項第3 款
      、第7 條、第9 條，於裁判時諭知其宣告刑及按上開量處
      之宣告刑減得之刑，及均諭知易科罰金折算之標準。
    (七)末查被告戊○○未曾受有期徒刑以上刑之宣告已如前述，
      其因被告丁○○等4 人現實不法之侵害而為過當之防衛行
      為，致甲○○受有傷害，犯後坦白承認，態度尚稱良好，
      經此刑之教訓，當知所警惕，而無再犯之虞，本院認其所
      受刑之宣告以暫不執行為適當，併宣告緩刑2 年，以啟自
      新。
三、據上論斷，依刑事訴訟法第299 條第1 項前段，刑法第2 條
    第1 項前段、第277 條第1 項、第304 條第1 項、第23條但
    書、第74條第1 項第1 款、修正前刑法第28條、第41條第1
    項前段，中華民國96年罪犯減刑條例第2 條第1 項第3 款、
    第7 條、第9 條，判決如主文。
本案經檢察官蕭如娟到庭執行職務
中　　華　　民　　國　　96　　年　　8 　　月　　20　　日
                  刑事第二庭審判長法  官  林輝煌
                                  法  官  柯志民
                                  法  官  李貞瑩
以上正本證明與原本無異。
如不服本判決，應於判決送達後10日內，向本院提出上訴狀。（
須附繕本）
                                  書記官  金雅芳
中　　華　　民　　國　　96　　年　　8 　　月　　20　　日
附錄本案論罪科刑法條全文
中華民國刑法第277條（普通傷害罪）
傷害人之身體或健康者，處 3 年以下有期徒刑、拘役或 1 千元
以下罰金。
犯前項之罪因而致人於死者，處無期徒刑或 7 年以上有期徒刑；
致重傷者，處 3 年以上 10 年以下有期徒刑。
中華民國刑法第304條（強制罪）
以強暴、脅迫使人行無義務之事或妨害人行使權利者，處 3 年以
下有期徒刑、拘役或 3 百元以下罰金。
前項之未遂犯罰之。
附表
┌────────┬────────┬────────┬────────┐
│法        條    │修正前規定      │修正後規定      │新舊法之適用    │
├────────┼────────┼────────┼────────┤
│刑法第277 條第1 │罰金罰鍰提高標準│刑法施行法第1 條│(一)適用舊法。    │
│項、第304 條第1 │條例第1 條前段規│之1 規定：「中華│(二)本件被告所犯刑│
│項法定刑關於罰金│定：「依法律應處│民國94年01月07日│法第277 條第1 項│
│部分：罰金罰鍰提│罰金、罰鍰者，就│刑法修正施行後，│、第304 條第1 項│
│高標準條例第1 條│其原定數額得提高│刑法分則編未修正│之罪法定刑有罰金│
│前段、現行法規所│為2 倍至10倍。」│之條文定有罰金者│刑（銀元1,000 元│
│定貨幣單位折算新│現行法規所定貨幣│，自94年01月07日│、300 元以下），│
│台幣條例第2 條、│單位折算新台幣條│刑法修正施行後，│且為刑法分則編未│
│刑法第33條第5 款│例第2 條規定：「│就其所定數額提高│修正之條文而定有│
│                │現行法規所定金額│為30倍，但72年06│罰金刑者，於刑法│
│                │之貨幣單位為圓、│月26日到94年01月│施行法第1 條之1 │
│                │銀元或元者，以新│07日新增或修正之│修正增訂前，其貨│
│                │台幣元之3 倍折算│條文，就其所定數│幣單位為銀元，是│
│                │之。」          │額提高為3 倍。」│被告所犯刑法第  │
│                │刑法第33條第5 款│刑法第33條第5 款│277 條第1 項、第│
│                │規定：「罰金：1 │規定：「罰金：新│304 條第1 項之罪│
│                │元以上。」      │台幣1,000 元以上│罰金刑之提高標準│
│                │                │，以百元計算之。│，於適用罰金罰鍰│
│                │                │」              │提高標準條例第1 │
│                │                │                │條前段及現行法規│
│                │                │                │所定貨幣單位折算│
│                │                │                │新台幣條例第2 條│
│                │                │                │規定換算為新台幣│
│                │                │                │時，法定刑罰金部│
│                │                │                │分，應為罰金新台│
│                │                │                │幣30,000元、    │
│                │                │                │9,000 元以下（乘│
│                │                │                │以10，再乘以3） │
│                │                │                │。如適用刑法施行│
│                │                │                │法第1條 之1 規定│
│                │                │                │提高30 倍 ，則為│
│                │                │                │罰金新台幣30,000│
│                │                │                │元、9,000 元以下│
│                │                │                │（乘以30），故關│
│                │                │                │於法定刑為罰金部│
│                │                │                │分之提高標準，新│
│                │                │                │法非較有利於被告│
│                │                │                │，本案關於刑法第│
│                │                │                │277 條第1 項、第│
│                │                │                │304 條第1 項之罪│
│                │                │                │法定刑罰金提高標│
│                │                │                │準部分，應依刑法│
│                │                │                │第2 條第1 項前段│
│                │                │                │規定，適用行為時│
│                │                │                │之法律即罰金罰鍰│
│                │                │                │提高標準條例第1 │
│                │                │                │條前段及現行法規│
│                │                │                │所定貨幣單位折算│
│                │                │                │新台幣條例第2 條│
│                │                │                │之規定。        │
│                │                │                │(三)法定刑罰金部分│
│                │                │                │，依修正前刑法第│
│                │                │                │33條第5 款規定，│
│                │                │                │及罰金罰鍰提高標│
│                │                │                │準條例第1 條前段│
│                │                │                │提高後，再依現行│
│                │                │                │法規所定貨幣單位│
│                │                │                │折算新台幣條例第│
│                │                │                │2 條換算為新台幣│
│                │                │                │時，為新台幣6元 │
│                │                │                │以上至30元以上，│
│                │                │                │依修正後刑法第33│
│                │                │                │條第5 款規定，為│
│                │                │                │新台幣1,000 元以│
│                │                │                │上，修正後刑法第│
│                │                │                │33條第5 款規定非│
│                │                │                │較有利於被告，依│
│                │                │                │刑法第2 條第1項 │
│                │                │                │前段規定，應適用│
│                │                │                │修正前刑法第33  │
│                │                │                │條第5 款規定。  │
├────────┼────────┼────────┼────────┤
│刑法第28條      │二人以上共同實施│二人以上共同實行│(一)適用舊法。    │
│共同正犯        │犯罪之行為者，皆│犯罪之行為者，皆│(二)被告丁○○、王│
│                │為正犯。        │為共犯。        │劍雲、乙○○、胡│
│                │                │                │道元共同為強制犯│
│                │                │                │行，既屬實行犯罪│
│                │                │                │行為之正犯，則適│
│                │                │                │用修正施行前之刑│
│                │                │                │法第28條規定論擬│
│                │                │                │，並無不利於被告│
│                │                │                │。因此，應依刑法│
│                │                │                │第2 條第1 項前段│
│                │                │                │規定，依修正前刑│
│                │                │                │法第28條規定，論│
│                │                │                │以共同正犯。    │
├────────┼────────┼────────┼────────┤
│刑法第41條第1 項│刑法第41條第1 項│刑法第41條第1 項│(一)適用舊法。    │
│前段易科罰金部分│前段規定：「犯最│前段規定：「犯最│(二)本件被告5 人行│
│                │重本刑為5 年以下│重本刑為5 年以下│為時之易科罰金折│
│                │有期徒刑以下之刑│有期徒刑以下之刑│算標準，應以銀元│
│                │之罪，而受6 個月│之罪，而受6 個月│100 元至300 元折│
│                │以下有期徒刑或拘│以下有期徒刑或拘│算為1 日，經依現│
│                │役之宣告，因身體│役之宣告者，得以│行法規所定貨幣單│
│                │、教育、職業、家│新台幣1 千元、2 │位折算新台幣條例│
│                │庭之關係或其他正│千元或3 千元折算│第2 條規定換算為│
│                │當事由，執行顯有│一日，易科罰金。│新台幣後，應以新│
│                │困難者，得以1 元│」              │台幣300 元至900 │
│                │以上3 元以下折算│                │元折算為1 日，修│
│                │1日 ，易科罰金。│                │正後則以新台幣  │
│                │」罰金罰鍰提高標│                │1,000 元、2,000 │
│                │準條例第2 條（已│                │元3,0 00元折算1 │
│                │刪除）規定：「依│                │日，修正後刑法第│
│                │刑法第41條易科罰│                │41條第1 項前段規│
│                │金或第42條第2 項│                │定，並非較有利於│
│                │易服勞役者，均就│                │被告，依刑法第2 │
│                │其原定數額提高為│                │條第1 項前段規定│
│                │100 倍折算1日 ；│                │，適用行為時法律│
│                │法律所定罰金數額│                │即修正前刑法第41│
│                │未依本條例提高倍│                │條第1 項前段及罰│
│                │數，或其處罰法條│                │金罰鍰提高標準條│
│                │無罰金刑之規定者│                │例第2 條規定，定│
│                │，亦同。」      │                │其易科罰金之折算│
│                │                │                │標準。          │
├────────┼────────┼────────┼────────┤
│刑法第74條緩刑  │受2 年以下有期徒│受2 年以下有期徒│(一)適用新法。    │
│【無附負擔，一律│刑、拘役或罰金之│刑、拘役或罰金之│(二)有關緩刑之規定│
│適用新法】      │宣告，而有左列情│宣告，而有下列情│，犯罪在新法施行│
│                │形之一，認以暫不│刑之一，認以暫不│前，新法施行後裁│
│                │執行為適當者，得│執行為適當者，得│判，緩刑之宣告，│
│                │宣告2 年以上5 年│宣告2 年以上5 年│應適用新法第74條│
│                │以下之緩刑，其期│以下之緩刑，其期│之規定（最高法院│
│                │間自裁判確定之日│間自裁判確定之日│95年度第8 次刑事│
│                │起算：一、未曾受│起算：一、未曾因│庭會議決議參照）│
│                │有期徒刑以上刑之│故意犯罪受有期徒│。              │
│                │宣告者。二、前受│刑以上刑之宣告者│                │
│                │有期徒刑以上刑之│。二、前因故意犯│                │
│                │宣告，執行完畢或│罪受有期徒刑以上│                │
│                │赦免後，5 年以內│刑之宣告，執行完│                │
│                │未曾受有期徒刑以│畢或赦免後，5 年│                │
│                │上刑之宣告者。  │以內未曾因故意犯│                │
│                │                │罪受有期徒刑以上│                │
│                │                │刑之宣告。緩刑宣│                │
│                │                │告，得斟酌情形，│                │
│                │                │命犯罪行為人為下│                │
│                │                │列各款事項：一、│                │
│                │                │向被害人道歉。二│                │
│                │                │、立悔過書。三、│                │
│                │                │向被害人支付相當│                │
│                │                │數額之財產或非財│                │
│                │                │產上之損害賠償。│                │
│                │                │四、向公庫支付一│                │
│                │                │定之金額。五、向│                │
│                │                │指定之公益團體、│                │
│                │                │地方自治團體或社│                │
│                │                │區提供40小時以上│                │
│                │                │240 小時以下之義│                │
│                │                │務勞務。六、完成│                │
│                │                │戒癮治療、精神治│                │
│                │                │療、心理輔導或其│                │
│                │                │他適當之處遇措施│                │
│                │                │。七、保護被害人│                │
│                │                │安全之必要命令。│                │
│                │                │八、預防再犯所為│                │
│                │                │之必要命令。前項│                │
│                │                │情形，應附記於判│                │
│                │                │決書內。第2 項第│                │
│                │                │3 款、第4 款得為│                │
│                │                │民事強制執行名義│                │
│                │                │。緩刑效力不及於│                │
│                │                │從刑與保安處分之│                │
│                │                │宣告。          │                │
└────────┴────────┴────────┴────────┘
